臺灣高等法院花蓮分院刑事判決
111年度原上易字第12號
上  訴  人  
即  被  告  吳仕雄




選任辯護人  李容嘉律師(法扶律師)
上列上訴人因竊盜案件，不服臺灣花蓮地方法院109年度原易字
第85號中華民國111年2月8日第一審判決（起訴案號：臺灣花蓮
地方檢察署109年度偵字第2953號），提起上訴，本院判決如下
：
    主  文
原判決撤銷。
吳仕雄犯竊盜罪，處拘役30日，如易科罰金，以新臺幣1,000元
折算1日。未扣案之犯罪所得炒麵2份、粽子2顆、飲料1瓶及辣椒
1罐均沒收，如全部或一部不能沒收或不宜執行沒收時，追徵其
價額。
    犯罪事實
吳仕雄於民國109年7月8日晚上8時20分許，酒後（未達欠缺或
  顯著減低辨識其行為違法或依其辨識而行為之程度)途經汪祖
  胤位於○○縣○○鄉○○路住處(地址詳卷)旁，未經汪祖胤同意，即
  進入屋內客廳滯留(吳仕雄涉犯侵入住宅罪嫌部分未據告訴)，
  汪祖胤喝阻無效，遂駕車離開並報警。吳仕雄進入客廳後，因
  突覺飢餓，竟意圖為自己不法之所有，於同晚8時50分許，徒
  手竊取客廳冰箱內之炒麵2份、粽子2顆、飲料1瓶、辣椒1罐（
  價值約新臺幣《下同》200元）食用。嗣經警據報到場，並偕同
  汪祖胤入內，見吳仕雄仍在屋內飲食，現場遺留炒麵1份、粽
  子1顆、辣椒半罐尚未食用完畢，始悉上情。
案經花蓮縣警察局吉安分局(下稱吉安分局)報告臺灣花蓮地方
  檢察署檢察官偵查起訴。
    理  由
壹、證據能力
　本判決以下所引用之被告以外之人於審判外作成之供述證據，
  公訴檢察官、被告及辯護人知有刑事訴訟法(下稱刑訴法)第15
  9條第1項不得為證據之情形，然均同意有證據能力(本院卷第1
  32頁)；本院審酌上開證據資料製作時之情況，尚無違法不當
  及證明力明顯過低之瑕疵，亦認為以之作為證據應屬適當，依
  刑訴法第159條之5第1項規定，咸認具有證據能力。其餘所依
  憑判斷之非供述證據，本院亦查無有何違反法定程序取得之情
  形，且各該證據均經本院於審判期日依法進行證據之調查、辯
  論，被告於訴訟上之防禦權，已受保障，故該等證據資料均有
  證據能力。
貳、實體事項
上開犯罪事實，業據被告坦承不諱，核與證人即被害人汪祖胤
  於警詢之證述大致相合，復有吉安分局太昌派出所刑事陳報單
  、刑案現場照片、密錄器錄影畫面及案發地點附近監視器錄影
  畫面翻拍照片、刑案現場測繪圖(案發地點處所內、外被告行
  進路線)、吉安分局111年4月11日吉警偵字第1110008206號函
  附之職務報告各1份可參(警卷第3頁、第45頁至77頁，本院卷
  第121頁至第123頁)，被告自白具任意性，並有上揭證據足資
  補強，應與事實相符，堪可採信。從而，本件事證已臻明確，
  被告上開竊盜犯行足堪認定，應依法論科。
論罪
㈠核被告所為，係犯刑法第320條第1項竊盜罪。
㈡起訴意旨雖認被告係犯刑法第321條第1項第1款侵入住宅竊盜罪
  ，然而：
⒈按侵入住宅竊盜而加重其刑者，以其於侵害財產監督權外，兼
  妨害家宅之安寧而設，必須於未經侵入以前，即有竊盜之意思
  ，從而以侵入為其竊盜手段者，始能成立。倘以他故侵入，在
  侵入之後，始乘機起意竊盜者，尚難以侵入竊盜論(最高法院2
  2年上字第1460號、25年上字第6203號裁判意旨參照)。本於行
  為與故意同時存在原則，此乃當然之解釋，要無疑義。
⒉訊據被告辯稱：案發當天，我從早上就開始在○○鄉○○○那邊喝酒
  ，到晚上6、7點走路要回○○鄉○○路00號居處。我當時是覺得有
  聞到被害人家有瓦斯味，才進去他家客廳，進去時，完全沒有
  想要偷東西吃的想法。是因為後來坐了一下，等到餓了，才去
  找東西吃等語(本院卷第130頁至第131頁)。經查：
⑴被害人警詢陳稱：案發當晚8時20分許，我在房間休息，突然聽
  見飼養的狗在吠叫，我走到客廳，看到被告站在紗門外，說我
  家有瓦斯外漏，就直接拉開紗門進來，我喝止無效，狗要去咬
  他，我便藉口拉狗離開並報案，等警方抵達後，再與警方一同
  進入屋內。被告吃的東西，原本是放在冰箱等語(警卷第35頁
  至第39頁)。
⑵被告係案發當晚8時11分許，經被害人住處附近監視器攝錄正步
  行前往被害人住處，嗣警方於同晚8時27分獲報，於同晚8時50
  分許抵達被害人住處，與被害人一同進入屋內，發現被告坐在
  客廳桌前，食用被害人之炒麵，被告見警方抵達，仍繼續食用
  等情，有吉安分局太昌派出所刑事陳報單、警方密錄器錄影畫
  面、監視器照片截圖、刑案現場測繪圖可證(警卷第3、67、73
  、77頁)。
⑶審酌：
①竊盜係行為人認為依案發場景及所欲採取之手段，被害人應該
  無法或難以查覺，而趁機拿取被害人財產，亦即不論被害人實
  際上是否已查知，至少在行為人看來，是認為趁人不知的密行
  性犯罪。本案從被害人上開陳述可知，被告先是驚動被害人飼
  養犬隻，非但未躲藏潛伏，再伺機入屋行竊，反在被害人睽睽
  注視下，犬隻欲上前撲咬之際，猶堂而皇之地進入其住處，舉
  止實與常見之侵入住宅竊盜行為大相逕庭，則被告進入住宅之
  時，是否即具有竊食上開食物之故意，已非無疑。
②析之上開⑴、⑵事證，可知被害人見被告進入客廳後，即駕車離
  去，待警方抵達，再一同進入客廳，見到被告食用原放在冰箱
  內之食物。循此，除無證據證明被告進入被害人住處後，即開
  始搜尋食物(或財物)外，且客觀證據顯示，被告進入被害人住
  處至警方抵達，期間相隔約30分鐘，查被告於侵入住宅之初，
  果有竊取財物的意思，以他所竊取的財物性質、數量、重量（
  炒麵2份、粽子2顆、飲料1瓶、辣椒1罐等）、財物擺放位置－
  冰箱（警卷第77頁）、冰箱置放地點（被害人住處內，一望即
  知，警卷第45頁至第77頁）、冰箱開啟容易程度及被害人住處
  門扇開啟情況等來看，他豈會於相隔約30分鐘後，仍滯留於被
  害人住處內？豈不會於該段時間內逃離現場？則被告辯稱：進
  入被害人住處後，等了一下，因感飢餓才找東西吃等語，難認
  全然無據。
⒊基上，本案查無積極證據，足認被告進入被害人住宅前，即有
  竊盜故意，被告所為當不構成刑法第321條第1項第1款之加重
  條件，則公訴意旨認被告係犯侵入住宅竊盜罪嫌，尚有未當。
  惟起訴基本事實同一，且經本院當庭告知變更後罪名，無礙於
  被告防禦權行使（本院卷第131、157頁），爰依刑訴法第300
  條變更起訴法條。
刑之加重
　被告前因竊盜等案件，經臺灣花蓮地方法院以108年度聲字第5
  59號裁定應執行有期徒刑11月確定，於108年10月19日執行完
  畢，嗣接續執行臺灣新北地方法院107年度聲字第4299號(拘役
  120日)、臺灣花蓮地方法院107年度花原簡字第346號(拘役40
  日)刑事確定裁判(拘役部分不構成累犯)，於109年1月26日期
  滿出監等情，有臺灣高等法院被告前案紀錄表在卷可參(本院
  卷第50頁至第56頁)，其於有期徒刑執行完畢後5年內，故意再
  犯本案有期徒刑以上之罪，為累犯。經參酌司法院大法官會議
  釋字第775號解釋意旨，審酌前案（故意或過失）徒刑之執行
  完畢情形（有無入監執行完畢、是否易科罰金或易服社會勞動
  而視為執行完畢）、5年以內（5年之初期、中期、末期）、再
  犯後罪（是否同一罪質、重罪或輕罪）等因素，認被告既有曾
  犯竊盜罪並經執行完畢之事實，於本案又再犯竊盜罪，無論其
  動機是否與前案相同，均已足認被告有立法意旨所指之特別惡
  性或刑罰感應力薄弱之情，爰依上開解釋意旨，裁量被告應依
  刑法第47條第1項規定加重其刑。
撤銷原判決之理由
　原判決以被告認罪及卷附事證而論以被告犯刑法第321條第1項
  第1款侵入住宅竊盜罪，判處有期徒刑8月，固非無見。惟考量
  被告於原審雖為認罪答辯，然被告於警詢即辯稱：當時我聞到
  被害人家有瓦斯味，我要跟被害人講，所以進入他家內，在客
  廳等，等到肚子餓，便從冰箱拿東西吃等語(警卷第23頁)，參
  以其進入被害人住處之初，是否即具有竊盜之犯意，既存有上
  開違常之處，嗣於本院亦明白予以否認，則被告於原審認罪之
  內容，是否與事實相符，難認全無疑義，尚難逕為不利被告認
  定。被告上訴辯稱其僅涉犯刑法第320條第1項竊盜罪，而非刑
  法第321條第1項第1款侵入住宅竊盜罪等語，為有理由，自應
  由本院撤銷原判決。
科刑及沒收
㈠爰以行為人之責任為基礎，審酌被告無故進入被害人住處後，
  復起意擅自拿取冰箱食物取用，所為應值非難。惟考量被告於
  案發前有飲酒，雖無證據證明其行為時之精神狀況，已達刑法
  第19條責任減免之程度(被告對此亦不爭執)，然其於本案種種
  突兀、違常之舉(如：自覺聞到瓦斯味即當被害人之面進入其
  住處、直接取用冰冷之炒麵、粽子、警方抵達時仍繼續吃東西
  而不停止等)，可知其酒後行為控制能力已有減降。參以被告
  除食用冰箱食物，並未竊取其他財物或毀壞屋內物品，所生損
  害尚屬輕微，被害人未提出告訴，表示不需和解，對量刑亦無
  意見(警卷第39頁，本院卷第107頁)。兼衡被告高中肄業之智
  識程度，未婚、沒有小孩、無須扶養家人、入監前從事○○籃球
  設計的運動地板，月收入約4萬5,000元之家庭生活、經濟狀況
  等一切情狀（原審卷二第154頁），量處如主文第2項所示之刑
  ，併諭知易科罰金折算標準，以資懲儆。
㈡被告本案竊盜所得炒麵2份、粽子2顆、飲料1瓶、辣椒1罐，雖
  有部分未食用完畢，然對被害人而言已失去本來之經濟價值，
  難認已實際發還被害人，均應依刑法第38條之1第1項前段規定
  宣告沒收，於全部或一部不能沒收或不宜執行沒收時，依刑法
  第38條之1第3項規定，追徵其價額。
據上論斷，應依刑事訴訟法第369條第1項前段、第364條、第300
條、第299條第1項前段，判決如主文。
本案經檢察官周芳怡提起公訴，檢察官崔紀鎮到庭執行職務。 
中　　華　　民　　國　　111 　年　　6 　　月　　10　　日
　　　　　　　　　刑事庭審判長法  官  林信旭
　　　　　　　　　　　　　　　法  官  劉雪惠
　　　　　　　　　　　　　　　法  官  廖曉萍
以上正本證明與原本無異。
本件不得上訴。
中　　華　　民　　國　　111 　年　　6 　　月　　10　　日
                              書記官  廖子絜
附錄本案論罪科刑實體法條全文：
刑法第320條第1項：
意圖為自己或第三人不法之所有，而竊取他人之動產者，為竊盜
罪，處5年以下有期徒刑、拘役或50萬元以下罰金。